臺灣臺南地方法院臺南簡易庭民事判決
110年度南簡字第1613號
原      告  新安東京海上產物保險股份有限公司台南分公司

法定代理人  曾淑惠  
訴訟代理人  徐聖弦  
            蔡志宏  
            陳偉志  
被      告  吳佳龍  


訴訟代理人  吳秋忠  
上列當事人間請求侵權行為損害賠償事件，經本院於民國111年8
月10日言詞辯論終結，判決如下：
    主  文
被告應給付原告新臺幣肆萬貳仟柒佰陸拾參元，及自民國一百十
年九月二十七日起至清償日止，按週年利率百分之五計算之利息
。
原告其餘之訴駁回。
本判決得假執行；但被告如以新臺幣肆萬貳仟柒佰陸拾參元為原
告預供擔保後，得免為假執行。
　　事實及理由
一、原告起訴主張：
　  原告承保訴外人謝佳伶所有車牌號碼000-0000號自小客車(
    下稱系爭A車)車體損失險，於民國109年7月27日8時35分許
    ，由其駕駛系爭A車行經臺南市中西區青年路與青年路266巷
    口處，適逢被告駕駛車牌號碼000-0000號車（下稱系爭B車
    ）同向而來，與系爭A車發生碰撞，並致系爭A車受有損害。
    系爭A車經送修車廠進行修復，修復費用共計新臺幣(下同)1
    00,202元(含零件費用70,450元、鈑金及工資13,150元、烤
    漆16,602元)。被告駕駛系爭B車未與前車保持隨時得煞停距
    離且未注意車前狀況所致，被告自屬有過失，是系爭事故既
    係因被告之過失所致，被告又無不能注意情事，而造成從後
    往前撞擊系爭A車，應由被告負過失之侵權行為損害賠償責
    任。爰依民法第191條之2前段、第196條規定及保險法第53
    條規定，請求被告給付原告系爭A車之修復費用。並聲明：
    被告應給付原告100,202元，及自起訴狀繕本送達被告翌日
    起至清償日止，按週年利率5％計算之利息。
二、被告則以：
　  訴外人謝佳伶駕駛系爭A車行經臺南市中西區青年路與青年
    路266巷口處，違規停止於劃有黃色網狀線之等待左轉進入
    青年路226巷，惟青年路226巷係單行道有禁止進入之標誌，
    青年路上亦有禁止左轉之標誌，黃色網狀線禁止任何車輛暫
    停及停車，況且謝佳玲非遇突發狀況，在行駛途中任意於車
    道中暫停，且距離青年路與北門路紅綠燈路口約10米，導致
    被告由北門路快速左轉進入青年路時，發現謝佳伶違規停在
    道路中央之黃色網狀線，無法及時正常反應煞車而從後撞上
    系爭A車，故謝佳玲與被告應就系爭A車之損害賠償責任，應
    各自負擔50％之過失責任比例等語，資為抗辯。並聲明：原
    告之訴駁回。
三、得心證之理由：
  ㈠本件原告主張被告駕駛系爭B車於上揭時地與謝佳玲所有之系
    爭A車發生碰撞，導致系爭A車受有損害，原告已理賠被保險
    人謝佳玲系爭A車修復費用等事實，業據原告提出道路交通
    事故當事人登記聯單、系爭A車行車執照、統一發票、估價
    單、車損照片等件為證（見調卷第19頁至第31頁），並經本
    院依職權向臺南市政府第二分局調閱本件事故之道路交通事
    故現場圖、道路交通事故調查報告表、道路交通事故調查紀
    錄表、現場照片等在卷為憑（見調卷第47頁至第85頁），且
    為被吿不爭執，堪認原告前開主張，可以採信。
  ㈡原告主張系爭A車受損，乃因被告未注意車前狀況之過失所致
    ，被吿應負全部過失責任等語，則為被告所否認，並以上開
    情詞置辯。是本件爭點應為：本件事故發生係肇因於被告或
    謝佳玲之過失所致？雙方過失比例為何？茲論述如下：
　1.汽車在同一車道行駛時，除擬超越前車外，後車與前車之間
    應保持隨時可以煞停之距離，不得任意以迫近或其他方式，
    迫使前車讓道。汽車除遇突發狀況必須減速外，不得任意驟
    然減速、煞車或於車道中暫停。前車如須減速暫停，駕駛人
    應預先顯示燈光或手勢告知後車，後車駕駛人應隨時注意前
    車之行動。汽車行駛時，駕駛人應注意車前狀況，道路交通
    安全規則第94條第1項至第3項前段定有明文。
　2.依據被告於警詢時陳稱：伊自北門路一段南往北車道左轉駛
    入青年路快車道，剛駛入青年路時就發現系爭A車在青年路
    車道上，伊本來以為系爭A車會繼續直行，但當伊意識系爭A
    車係要停下來時，伊就立刻踩煞車，但是仍然煞車不及，與
    前車即系爭A車擦撞。復參酌謝佳玲於交通事故現場勘驗圖
    自承：於青年路與青年路226巷路口處停等欲轉青年路226巷
    時，系爭B車自後方發生碰撞等語，堪認系爭A車當時減速暫
    停於青年路與左轉進入青年路226巷，並未預先顯示燈光，
    致使被告駕駛系爭B車左轉進入青年路時，雖看見前方系爭A
    車，但未保持安全距離，兩車因此發生碰撞。
　3.原告雖主張謝佳玲雖駕駛系爭A車暫停於黃色網狀線上，然
    並非於網狀線上臨時停車，對於兩車相撞並無任何肇事因素
    等語。然依上開所述，謝佳玲駕駛系爭A車行駛於青年路上
    欲減速於車道中暫停於網狀線上，則應預先顯示燈光告知後
    車，然系爭A車並無先顯示燈光，造成被告駕駛系爭B車從後
    方往前行駛時，因不知系爭A車欲暫停於網狀線上，而從後
    方撞擊系爭A車，顯見系爭A車對於兩車之碰撞，亦有肇事因
    素。至臺南市車輛行車事故鑑定覆議委員會雖認系爭A車無
    肇事因素、系爭B車未注意車前狀況、未保持安全距離。然
    其推論並未考量系爭A車直行青年路欲左轉青年路226巷，欲
    暫停於網狀線上，應預先顯示燈光告知後車，而被告駕駛系
    爭B車左轉進入青年路時，看見前方之系爭A車，因系爭A車
    未預先顯示燈光，造成被告雖注意車前狀況，但因無法得知
    系爭A車欲暫停網狀線左轉青年路226巷，未保持安全距離，
    始造成兩車相撞，故本院認上開覆議結果為不可採。
　4.綜上，謝佳玲駕駛系爭A車直行青年路，行經青年路與青年
    路226巷網狀線暫停欲左轉青年路226巷，未能預先顯示燈光
    ，致使後車系爭B車雖注意車前狀況，但未保持行車安全距
    離，導致兩車相撞，是以，謝佳玲與被告本件系爭A車損害
    之發生應同負50％之過失責任。
　㈢按被保險人因保險人應負保險責任之損失發生，而對於第三
    人有損失賠償請求權者，保險人得於給付賠償金額後，代位
    行使被保險人對於第三人之請求權；又因故意或過失，不法
    侵害他人之權利者，負損害賠償責任；不法毀損他人之物者
    ，被害人得請求賠償其物因毀損所減少之價額，保險法第53
    條第1項前段、民法第184條第1項前段、第196條分別定有明
    文。次按不法毀損他人之物者，應向被害人賠償其物因毀損
    所減少之價值，為民法第196條所明定。而所謂請求賠償物
    被毀損所減少之價額，得以修復費用為估定標準，但以必要
    者為限，例如修理材料以新品換舊品，應予折舊（最高法院
    77年度第9次民事庭會議決議參照）。經查：
　⒈本件被告過失駕車行為與系爭A車受損結果間有相當因果關係
    ，被告應對系爭A車之損害負侵權行為損害賠償責任，原告
    依據上開規定，請求被告負賠償責任，並按修復費用而為賠
    償金額之計算標準，核屬有據。
  ⒉系爭A車受損，維修費用為100,202元(含零件費用70,450元、
    鈑金及工資13,150元、烤漆16,602元)等情，有估價單附卷
    可查（見調字第25頁至第27頁）。又系爭A車為108年4月出
    廠，復行車執照可參（見調字卷19頁），迄本件交通事故發
    生時即109年7月27日，已使用1年3月，則零件扣除折舊後之
    修復費用估定為零件扣除折舊後之修復費用估定為55,773元
    【計算方式：1.殘價＝取得成本÷( 耐用年數＋1)即70,450÷(5
    +1)≒11,742（小數點以下四捨五入）；2.折舊額 ＝(取得成
    本－殘價)×1/（耐用年數）×（使用年數）即(70,450－11,742
    ) ×1/5×（1+3/12）≒14,677（小數點以下四捨五入）；3.扣
    除折舊後價值＝（新品取得成本－折舊額）即70,450－14,677＝
    55,773】。系爭A車維修之必要費用即為折舊後之零件費用5
    5,773元加計工資鈑金及工資13,150元、烤漆16,602元，共
    計85,525元，而應由被告賠償。
  ⒊又按損害之發生或擴大，被害人與有過失者，法院得減輕賠
    償金額或免除之，民法第217條第1項定有明文。查被告就本
    件交通事故發生應負50％之過失責任，業如前述，本院爰適
    用過失相抵之法則，減輕被告賠償金額50％，故被告賠償之
    金額應核減為42,763元（計算式：85,525元×50％＝42,763元
    ，元以下四捨五入）。
四、綜上所述，原告依據侵權行為損害賠償及保險法代位之法律
    關係，請求被告給付42,763元，及自起訴狀繕本送達翌日即
    110年9月27日起至清償日止，按週年利率5％計算之利息，為
    有理由，應予准許。逾此範圍部分，則屬無據，應予以駁回
    。
五、本判決原告勝訴部分，係依民事訴訟法第427 條訴訟適用簡
    易程序所為被告敗訴之判決，爰依同法第389 條第1 項第3
    款之規定，依職權宣告假執行。並由本院依民事訴訟法第39
    2條第2項之規定，依職權宣告被告為原告預供擔保，得免為
    假執行。
六、本件事證已臻明確，兩造其餘攻擊防禦方法及所提證據，核
    與判決結果不生影響，爰不逐一論述，併此敘明。
七、訴訟費用負擔之依據：民事訴訟法第436條第2項、第79條。
中    華    民    國   111    年    8     月    24    日
                  臺灣臺南地方法院臺南簡易庭
                        法  官  葉淑儀
以上正本證明與原本無異。
如不服本判決，應於判決送達後20日內，向本院提出上訴狀並表
明上訴理由，如於本判決宣示後送達前提起上訴者，應於判決送
達後20日內補提上訴理由書（須附繕本）。
如委任律師提起上訴者，應一併繳納上訴審裁判費。
中    華    民    國   111    年    8     月    24    日
                        書記官  林幸萱